臺灣高等法院刑事裁定　　　　　　　　　　　　　　九十三年度交抗字第八二七號
　　抗　告　人
　　即受處分人　甲○○
右抗告人因違反道路交通管理處罰條例案件，不服臺灣士林地方法院九十三年度交聲
字第七五四號，中華民國九十三年九月三十日所為裁定（原處分機關案號：臺北巿交
通事件裁決所北市裁三字第裁二二─ＪＣ0000000號），提起抗告，本院裁定
如左：
    主  文
原裁定撤銷，發回臺灣士林地方法院交通法庭。
    理  由
一、按違反道路交通管理事件，行為人認為舉發之事實與違規情形相符者，得於接獲
    通知單後，親自或委託他人持該通知單，不經裁決向指定之處所，逕依裁罰基準
    執行並繳納罰鍰結案；又依本細則第四十八條第一項辦理經繳納罰鍰結案後逾二
    十日不得再提出異議。固為違反道路交通管理事件統一裁罰標準及處理細則第四
    十八條第一項、第五十八條第二項所明定。而同一細則第四十八條第一項所定「
    辦理經繳納罰鍰結案後逾二十日不得再提出異議」，似係指不服道路交通管理處
    罰條例第八條主管機關所為之處罰而言，非指對裁決所所為裁決書向管轄地方法
    院聲明異議之謂。
二、抗告意旨以：（一）本案是民國（下同）九十三年六月二十四日先向裁決所提出
    申訴，嗣九十三年六月二十九日繳納期限將屆才去繳納罰鍰。是繳納前已先向裁
    決所提出異議。本案裁定駁回以：「…而異議人遲至九十三年八月十日始向臺北
    市交通事件裁決所提出本件異議，……」之理由與事實不合。（二）裁決所收到
    抗告人申訴書後以九十三年六月三十日北市裁四字第０９３３７４２７３１０號
    函通知埔里分局答辯，該分局九十三年七月十四日以投埔警交字第０９３００１
    ２５１９號函回覆裁決所並副知抗告人；而裁決所卻延至九十三年七月二十二日
    才以北市裁四字第０９３３８３２０１００號函核發北市裁三字第裁２２─ＪＣ
    0000000號裁決書（抗告人於九十三年七月二十四日往郵局領取），抗告
    人再依裁決所書函說明二所提示可於二十日內聲明異議之救濟期間，於九十三年
    八月九日向裁決所提出聲明異議狀請其代轉交法院，本案以最後向裁決所遞交聲
    明異議移請法院辦理日期為基準裁定駁回，完全忽略之前向裁決所提出申訴之事
    實及期間過程，認定顯有疏失不當。（三）抗告人完全遵照行政處分文書記載救
    濟期間內提出申訴及異議，依行政程序法第九十六條第一項第六款及第九十八條
    皆規定行政處分應記載不服行政處分之救濟方法、期間及其受理機關。本案裁定
    駁回理由所引用違反道路交通管理事件統一裁罰標準及處理細則第五十八條第二
    項之規定，並未記載於交通罰單或裁決書上，明顯違反行政程序法前揭條文規定
    ，不應據此為駁回裁定之理由。基於前述各項理由，請撤銷原裁定，並依原聲明
    異議狀所提聲明，撤銷原處分並退還溢繳罰鍰等語。
三、經查：本件抗告人甲○○於九十三年六月十八日晚上八時二十分許之交通違規事
    件，經南投縣政府警察局埔里分局史港派出所開立投警交字第ＪＣ000000
    0號舉發違反道路交通管理事件通知單取締，然上開交通違規事件，抗告人於尚
    未經過交通裁決單位之裁決時，即於九十三年六月二十九日臨櫃繳結並予結案，
    固有違規查詢報表一紙在卷可參，並經抗告人於原審調查時供承在卷（見原審九
    十三年九月二十四日訊問筆錄），惟本案抗告人收受舉發違反道路交通管理事件
    通知單後，即於九十三年六月二十四日曾向裁決所提出申訴，有申訴書乙紙足據
    ，該申訴對象雖列臺北巿交通事件裁決所，非開單處罰之主管機關南投縣政府警
    察局埔里分局，然仍應視為不服道路交通管理處罰條例第八條主管機關所為之處
    罰性質，縱抗告人於九十三年六月二十九日，自行逕依裁罰基準執行並繳納罰鍰
    結案，然在此之前，已就該處分提出異議，能否謂「異議人遲至九十三年八月十
    日始向臺北市交通事件裁決所提出本件異議」，依違反道路交通管理事件統一裁
    罰標準及處理細則第四十八條第一項、第五十八條第二項規定，認抗告人於辦理
    經繳納罰鍰結案後逾二十日不得再提出異議，其提起本件異議已逾二十日之期間
    ，提起異議與法未合，而為駁回異議裁定，非無探求之餘地。原審以抗告人嗣後
    向裁決所聲明異議日期為基準裁定駁回，未審酌之前於九十三年六月二十四日曾
    向裁決所提出申訴之性質，而為不利抗告人之裁定，所為認定不無可議。本件抗
    告為有理由，又為維持抗告人之審級利益，應由本院將原裁定撤銷發回原審更為
    適法之處理。
四、據上論斷，應依道路交通管理處罰條例第八十九條，道路交通案件處理辦法第二
    十六條，刑事訴訟法第四百十三條前段，裁定如主文。
中　　　華　　　民　　　國　　九十三　　年　　 十一 　　月　　 十二 　　日
                              臺灣高等法院交通法庭
                                  審判長法  官  溫　耀　源
                                        法  官  周  政  達
                                        法  官  邱　同　印
右正本證明與原本無異。
不得再抗告。
          　　　　　　　　　　　　　　　書記官  莊　昭　樹
中　　　華　　　民　　　國　　九十三　　年　　 十一 　　月　　 十二 　　日
